臺灣板橋地方法院刑事判決　　　　　　 96年度訴緝字第171號
公　訴　人　臺灣板橋地方法院檢察署檢察官
被　　　告　甲○○
上列被告因妨害兵役案件，經檢察官提起公訴（91年度偵字第43
10號），本院於準備程序進行中，被告就被訴之事實為有罪之陳
述，經告知被告簡式審判程序之旨，並聽取當事人之意見後，裁
定進行簡式審判程序，本院判決如下：
    主  文
甲○○後備軍人，居住處所遷移，無故不依規定申報，致使臨時
召集令無法送達，處有期徒刑月，如易科罰金，以銀元佰元
折算壹日，減為有期徒刑壹月又拾伍日，如易科罰金，以銀元
佰元折算壹日。
    事  實
一、甲○○前於民國89年間因逃亡案件，經國防部北部地方軍事
    法院於同年10月26日以89年度信審字第231 號判處有期徒刑
    8 月，經國防部高等軍事法院於同年12月22日以89年度法仁
    判字第143 號駁回上訴，於90年2 月21日確定，於90年5 月
    4 日執行完畢（不構成累犯）。其係空軍常備2 等兵停役之
    後備軍人，原住臺北縣三重市○○路41巷30號4 樓，詎其於
    90年6 月間遷出前址住處後，無故不依規定申報，致臺北縣
    團管區司令部所發指定其應於同年7 月2 日上午8 時許，至
    臺北市○○街362 號「空軍911 指揮部」報到之臨時召集令
    ，無法送達於其本人。
二、案經臺北縣團管區司令部移請臺灣板橋地方法院檢察署檢察
    官偵查起訴。
    理  由
一、按除被告所犯為死刑、無期徒刑、最輕本刑為三年以上有期
    徒刑之罪或高等法院管轄第一審案件者外，於第一次審判期
    日前之準備程序進行中，被告先就被訴事實為有罪之陳述時
    ，審判長得告知被告簡式審判程序之旨，並聽取當事人、代
    理人、辯護人及輔佐人之意見後，裁定進行簡式審判程序，
    刑事訴訟法第273 條之1 第1 項定有明文。經核，本件被告
    甲○○所犯係死刑、無期徒刑、最輕本刑為三年以上有期徒
    刑以外之罪，其於準備程序中就被訴事實為有罪之陳述，經
    法官告知簡式審判程序之旨，並聽取公訴人、被告之意見後
    ，本院爰依首揭規定，裁定進行簡式審判程序，合先敘明。
二、訊據被告坦承前揭犯罪事實不諱，核與證人即被告之母許素
    貞警詢中所證相符，並有法務部戶役政連結作業系統、臨時
    召集令受領回執附卷可稽，是被告之自白，應合於事實，自
    屬可採，堪為信取。本件事證業臻明確，被告犯行洵足認定
    ，應依法論科。
三、按刑法業於94年2 月2 日修正公布，並於95年7 月1 日施行
    ，其第2 條規定：「行為後法律有變更者，適用行為時之法
    律。但行為後之法律有利於行為人者，適用最有利於行為人
    之法律。」改採從舊從輕原則。準此，行為後法律有變更者
    ，應為「從舊從輕」之比較，針對刑法修正變更之部分，自
    應就有利或不利於被告之一切相關情狀，綜其全部罪刑之結
    果而為比較，以定其應適用之法律，且一經定其應適用之法
    律後，即須整體適用之，除法有明文外，不得任意割裂適用
    。修正前同法第49條規定：「累犯之規定，於前所犯罪依軍
    法或於外國法院受裁判者，不適用之。」修正後係規定：「
    累犯之規定，於前所犯罪在外國法院受裁判者，不適用之。
    」將關於原依軍法受裁判者不適用累犯之規定，予以刪除。
    從而，本件依該條修正前規定，並不構成累犯，但依新修正
    規定，則構成累犯，比較新舊法結果，自以修正前規定，有
    利於被告。又同法第41條第1 項前段修正前係規定：「犯最
    重本刑為五年以下有期徒刑以下之刑之罪，而受六個月以下
    有期徒刑或拘役之宣告，因身體、教育、職業、家庭之關係
    或其他正當事由，執行顯有困難者，得以一元以上三元以下
    折算一日，易科罰金。」復依修正前罰金罰鍰提高標準條例
    第2 條前段（現已刪除）規定，就其原定數額提高為100 倍
    折算1 日，則依修正前之易科罰金折算標準，應以銀元300
    元折算1 日，經折算為新臺幣後，應係以新臺幣900 元折算
    為1 日。新修正刑法第41條第1 項前段則規定：「犯最重本
    刑為五年以下有期徒刑以下之刑之罪，而受六個月以下有期
    徒刑或拘役之宣告者，得以新臺幣一千元、二千元或三千元
    折算一日，易科罰金。」比較此部分修正，以修正前規定有
    利於被告。綜合前開新舊法比較結果，以修正前規定較有利
    於被告，是應整體適用修正前之相關規定。
四、次按，91年6 月25日修正前妨害兵役治罪條例第11條規定：
    「後備軍人有左列行為之一者，處一年以下有期徒刑、拘役
    或三百元以下罰金：一、離營歸鄉無故不依規定報到，或重
    複申報戶籍者。二、無故拒絕調查，或體格檢查不到者。三
    、居住處所遷移，無故不依規定申報者。國民兵犯前項第二
    款、第三款之罪者，處六月以下有期徒刑、拘役或一百元以
    下罰金。後備軍人犯第一項之罪或國民兵犯第二項之罪，致
    使召集令無法送達者，以意圖避免召集論；分別依第六條、
    第七條科刑。」又第6 條規定：「意圖避免動員召集或臨時
    召集，而有左列行為之一者，處六月以上、五年以下有期徒
    刑：一、捏造免役、除役、轉役、緩召、逐次召集或儘後召
    集原因者。二、故意毀傷身體者。三　緩召、逐次召集或儘
    後召集原因消滅後，無故逾三十日，未自動申報者。四、無
    故拒絕接受召集令者。五、應受召集，無故逾入營期限二日
    者。六、使人頂替本人應召者。」上開第11條規定，於修正
    後改列第10條，並規定為：「後備軍人意圖避免召集處理有
    下列行為之一者，處一年以下有期徒刑、拘役或科新臺幣九
    萬元以下罰金：一、離營歸鄉無故不依規定報到，或重複申
    報戶籍者。二、拒絕依規定調查，或體格檢查不到者。三、
    居住處所遷移，無故不依規定申報者。國民兵犯前項第三款
    之罪者，處六月以下有期徒刑、拘役或科新臺幣三萬元以下
    罰金。後備軍人犯第一項之罪或國民兵犯前項之罪，致使召
    集令無法送達者，以意圖避免召集論；分別依第五條或第六
    條科刑。」又修正前第6 條改列第5 條，暨修正為：「意圖
    避免動員召集或臨時召集，而有下列行為之一者，處五年以
    下有期徒刑：一、捏造免役、除役、轉役、緩召、逐次召集
    或儘後召集原因者。二、毀傷身體者。三、緩召、逐次召集
    或儘後召集原因消滅後，無故逾三十日未自動申報者。四、
    拒絕接受召集令者。五、應受召集，無故逾入營期限二日者
    。六、使人頂替本人應召者。」就此部分，則以新修正之規
    定，有利於被告，是應依刑法第2 條第1 項但書之規定，適
    用同條例91年6 月25日修正後第10條第3 項、第1 項第3 款
    、第5 條論罪科刑。
五、核被告所為，係違反91年6 月25日修正妨害兵役治罪條例第
    10條第3 項、第1 項第3 款之罪，應依同條例第5 條科刑；
    起訴書認係違反91年6 月25日修正前同條例第11條第3 項、
    第1 項第3 款（起訴書漏載第1 項第3 款部分），而應依同
    條例第6 條規定論處，尚有未洽。本院爰審酌被告犯行影響
    國家兵力動員所生之危害，及其素行、犯罪動機、目的、手
    段、犯後態度等一切情狀，茲量處如主文所示之刑，並依刑
    法修正前相關規定，諭知易科罰金之折算標準。末按，中華
    民國九十六年罪犯減刑條例業於96年7 月4 日公布，暨自96
    年7 月16日起施行。查本件被告犯罪時間係在96年4 月24日
    前，合於上開減刑條例第2 條第1 項第3 款規定，且非同條
    例第3 條所定不得減刑之罪，是併依上開減刑條例規定，減
    其二分之一之刑。
據上論斷，應依刑事訴訟法第273 條之1 第1 項、第299 條第1
項前段，民國91年6 月25日修正妨害兵役治罪條例第10條第3 項
、第1 項第3 款、第5 條，刑法第11條前段、第2 條第1 項前段
、但書、修正前第41條第1 項前段，刑法施行法第1 條之1 ，修
正前罰金罰鍰提高標準條例第2 條，中華民國九十六年罪犯減刑
條例第2 條第1 項第3 款、第7 條、第9 條，判決如主文。
本案經檢察官馬凱蕙到庭執行職務。
中　　華　　民　　國　　96　　年　　8 　　月　　16　　日
                  刑事第十四庭  法  官  朱敏賢
以上正本證明與原本無異。
如不服本判決應於送達後10日內向本院提出上訴狀。
                                書記官  郭勝華
中　　華　　民　　國　　96　　年　　8 　　月　　16　　日
附錄本案論罪科刑法條全文：
（91年6 月25日修正）妨害兵役治罪條例第10條：
後備軍人意圖避免召集處理有下列行為之一者，處一年以下有期
徒刑、拘役或科新臺幣九萬元以下罰金：
  一、離營歸鄉無故不依規定報到，或重複申報戶籍者。
  二、拒絕依規定調查，或體格檢查不到者。
  三、 居住處所遷移，無故不依規定申報者。
國民兵犯前項第三款之罪者，處六月以下有期徒刑、拘役或科新
臺幣三萬元以下罰金。
後備軍人犯第一項之罪或國民兵犯前項之罪，致使召集令無法送
達者，以意圖避免召集論；分別依第五條或第六條科刑。
（91年6 月25日修正）妨害兵役治罪條例第5 條
意圖避免動員召集或臨時召集，而有下列行為之一者，處五年以
下有期徒刑：
  一、捏造免役、除役、轉役、緩召、逐次召集或儘後召集原因
      者。
  二、毀傷身體者。
  三、緩召、逐次召集或儘後召集原因消滅後，無故逾三十日未
      自動申報者。
  四、拒絕接受召集令者。
  五、應受召集，無故逾入營期限二日者。
  六、使人頂替本人應召者。
